【裁判字號】    88,訴,477
【裁判日期】    890622
【裁判案由】    違反毒品危害防制條例
【裁判全文】
臺灣新竹地方法院刑事判決                          八十八年度訴字第四七七號
    公  訴  人  臺灣新竹地方法院檢察署檢察官
    被      告  丙○○
    指定辯護人  本院公設辯護人林建和
右列被告因違反麻醉藥品管理條例案件，經檢察官提起公訴（八十八年度偵字第三三
八五號），本院判決如左︰
    主  文
丙○○無罪。
    理  由
一、公訴意旨略以：被告丙○○意圖販賣營利，於民國八十七年一月六日上午十一時
    許，在新竹縣湖口鄉糊鏡村山上，以安非他命約三十三公克及現金新臺幣（下同
    ）五萬元，向戊○○換得加拿大制式九○手槍一把、制式子彈六發、改造子彈四
    發，並將槍彈藏放於新竹縣湖口鄉嘉興牧場水塔處（被告涉犯持有改造手槍及子
    彈部分業經判決確定），嗣於八十七年一月二十五日下午六時許為警訊問始供出
    上情，並查獲安非他命約三十三公克、加拿大制式九○手槍一把、制式子彈六發
    、改造子彈四發等物，認被告涉犯修正前麻醉藥品管理條例第十三條之一第二項
    第一款之非法販賣麻醉藥品罪嫌。
二、按犯罪事實應依證據認定之，無證據不得推定其犯罪事實，又不能證明被告犯罪
    者，應諭知無罪之判決，刑事訴訟法第一百五十四條、第三百零一條第一項前段
    著有規定。又認定不利於被告之事實，須依積極證據，苟積極證據不足為不利於
    被告事實之認定時，即應為被告有利之認定，更不必有何有力之證據，亦經最高
    法院著有判例（參見三十年上字第八一六號）。
三、公訴人認被告涉犯修正前麻醉藥品管理條例第十三條之一第二項第一款之非法販
    賣麻醉藥品罪嫌，無非係以被告於警訊、偵訊之自白，及上開扣案之安非他命、
    槍彈為其論據。訊據被告堅詞否認非法販賣安非他命犯行，辯稱：係朋友丁○○
    以一兩重之安非他命、現金五萬元，與戊○○之朋友交換扣案槍彈等語。經查：
  （一）按被告之自白，雖為證據之一種，但依刑事訴訟法第一百五十六條第二項規
        定，被告之自白不得作為有罪判決之唯一證據，仍應調查其他必要之證據，
        以察其是否與事實相符。經查：
        (1)本案被告於警訊、偵訊中雖自白：以安非他命及現金五萬元，與戊○○換
          得槍彈之情，惟經本院借提證人戊○○到庭初訊時，已據證人戊○○否認
          在卷，證稱：係伊朋友「阿金」以槍彈與被告的朋友「校長」交換安非他
          命等語，並於本院覆訊而與被告當庭對質，亦堅稱不移，是認被告前開自
          白，已見瑕疵。
        (2)又，被告帶同警察查獲扣案槍彈時，業於警車上向查獲警察乙○○供稱：
          槍彈為丁○○所有等語，此經證人即查獲警員乙○○到庭證述屬實，並結
          證稱：「印象中被告被警查獲，有在警車上打電話，我有聽到被告說『槍
          放在哪裡』、『槍拿出來』，不過我們並沒有說事情要有人扛」等語，核
          與證人即查獲警員甲○○證述：「在警車上被告打了二通電話，第一個電
          話叫對方把槍放在他太太娘家前樹下，我們驅車前往找尋沒有看到槍彈，
          後來叫被告再打電話確定放在哪裡，沒注意聽被告講什麼，通完話後被告
          跟我們說槍放在我們查獲的水塔那邊」等語相符，是被告本不知上開槍彈
          確實所藏放位置之情，堪予認定。
        (3)再，公訴人認被告係以安非他命換得扣案槍彈犯行，則被告應已將三十三
          公克安非他命交予對方而脫離持有，是本案從被告身上查扣之安非他命三
          十三公克，應與互易槍彈所持交之安非他命無關，公訴人以之作為互易槍
          彈之佐證，顯有誤認。另，查獲扣案槍彈之事實，僅供佐證被告持有槍彈
          之犯行，該犯行業經本院另案以八十七年度訴字第一三九號判處免刑確定
          ，有該刑事判決一份附卷可憑，殊難以被告持有槍彈之事實，逕為被告販
          賣安非他命之補強證據。綜上所陳，本案被告被訴販賣安非他命罪嫌，除
          被告之已見瑕疵之自白外，尚無其他補強證據足供佐證，揆諸上開規定，
          不得以被告之自白作為有罪判決之唯一證據，方屬合法。
  （二）次按，麻醉藥品管理條例第十三條之一第二項第一款所謂「販賣」化學合成
        麻醉藥品，須以營利為目的而販入或賣出，方可構成，最高法院八十六年度
        台上字第三四九七號判決參照。公訴人雖認：被告以有價值之安非他命及現
        金五萬元換取槍彈，主觀上顯有意圖營利之犯意。惟查，縱認公訴人所指被
        告持安非他命互易槍彈之行為屬實，尚難認被告主觀上有何營利之意圖，充
        其量認其另涉犯持有或轉讓安非他命罪嫌，公訴人上開推論，顯屬率斷。此
        外，復查無其他積極證據足資證明被告確有販賣安非他命之主觀犯意、客觀
        犯行，既不能證明被告犯罪，揆諸上揭法條、判例說明，自應為無罪之諭知
        ，以昭公允。
據上論斷，應依刑事訴訟法第三百零一條第一項判決如主文。
本案經檢察官羅雪梅到庭執行職務。
中      華      民      國    八十九    年      六      月    二十二    日
                                      臺灣新竹地方法院刑事第一庭
                                          法  官    黃  美  文
右正本證明與原本無異。
如不服本判決，應於判決送達後十日內向本院提出上訴狀( 應附繕本 )，上訴於
臺灣高等法院。
                                          書記官    饒  興  蘭
中      華      民      國    八十九    年      六      月    二十二    日


司法院資訊處製作；財團法人民間司法改革基金會備份。
